【裁判字號】    99,非抗,77
【裁判日期】    990531
【裁判案由】    拍賣抵押物
【裁判全文】
臺灣高等法院民事裁定                  99年度非抗字第77號
    再抗告  人  甲○○
    代  理  人  蔡樹基律師
再抗告人因與相對人乙○○間拍賣抵押物事件，對於中華民國99
年1月15日臺灣士林地方法院99年度抗字第7號裁定，提起再抗告
，本院裁定如下：
    主      文
再抗告駁回。
再抗告程序費用由再抗告人負擔。
    理      由
一、本件聲請、抗告及再抗告意旨略以：再抗告人與第三人劉志
    明於97年11月25日簽訂房地產投資承諾契約書（下稱投資契
    約），約定由再抗告人出資新臺幣（下同）2,000萬元投資5
    筆不動產，投資期間至98年2月26 日止，屆期劉志明應將投
    資額全數返還，相對人提供門牌臺北市○○區○○路三段18
    9巷 155弄27號房屋及其坐落臺北市○○區○○段2小段15-2
    地號應有部分186/10000之土地供設定500萬元之最高限額抵
    押權予再抗告人，以供擔保上開投資款，並於97年12 月3日
    辦妥抵押權設定登記。詎劉志明依投資契約約定交付由第三
    人日月辰國際股份有限公司、日月旺不動產仲介公司、日月
    鼎室內裝修企業股份有限公司及日月興國際股份有限公司等
    人為發票人之清償支票予再抗告人，屆期竟有部分未獲兌現
    ，迄今劉志明尚積欠2,076萬2,000元。系爭抵押權雖登記債
    務人為相對人，惟上開不動產實為第三人劉志明投資買受之
    不動產，相對人僅係登記名義人，相對人因而願意出具授權
    書同意設定抵押權，依雙方當事人真意，應指相對人提供系
    爭不動產設定抵押權以供擔保劉志明之債務。原法院不查，
    遽認系爭抵押權擔保範圍僅於相對人之債務，不及於劉志明
    之票據債務，未探求當事人之真意，顯有未合。又相對人提
    供不動產擔保劉志明之債務，則清償期之計算應以劉志明債
    務之清償期 98年2月26日為準，雖土地登記簿記載清償期為
    98年11月24日，惟至抗告程序中業已屆至，是再抗告人自得
    對相對人聲請拍賣抵押物。第一審法院駁回聲請，再經原法
    院駁回抗告，適用法規顯有違誤，聲明：原裁定暨抗告裁定
    均廢棄，相對人所有之系爭不動准予拍賣等情。
二、按對於抗告法院之裁定再為抗告，僅得以其適用法規顯有錯
    誤為理由，非訟事件法第45條第3 項定有明文。又抵押權為
    不動產物權，非經登記不生效力，抵押權人僅能依設定登記
    內容行使其權利，是抵押債務人究為何人，應以設定登記之
    內容為準；抵押權所擔保之債權，其種類及範圍，屬於抵押
    權之內容，依法應經登記始生物權之效力，但如因內容過於
    冗長，登記所列篇幅不能容納記載作為登記之一部分，可以
    附件記載，作為登記簿之一部分，因此關於最高限額抵押權
    所擔保之債權，雖未記載於土地登記簿，然於聲請登記時提
    出之最高限額抵押權設定契約書，有該項債權之記載者，此
    契約書既作為登記簿之附件，而為抵押權效力所及，最高法
    院72年台上字第2432號、84年台上字第1967號判決及70年度
    第18次民事庭會議決議均足供參照。
三、原裁定維持第一審駁回拍賣抵押物聲請之結論，駁回抗告，
    無非以：觀之系爭不動產之他項權利證明書、土地及建物謄
    本之登記資料及抵押權設定契約書之記載，本件抵押權之債
    務人為乙○○，擔保債權種類及範圍為「現在及將來在本抵
    押權設定契約書所定最高限額內所負之借款債務」，則系爭
    抵押權所擔保者，為再抗告人及相對人間之借款債務，不及
    於票據債務，再抗告人提出由第三人簽發之票據，不足證明
    係相對人對再抗告人負有借款債務。再抗告人提出相對人之
    授權書並未為抵押權設定契約書之附件，不能認屬登記事項
    而擴張系爭抵押權設定擔保之範圍，則再抗告人與劉志明間
    之債權債務關係為系爭抵押權擔保效力所不及，為裁判之基
    礎，核均無適用法規顯有錯誤之情。再抗告人指摘：當事人
    就系爭抵押權之債務人真意及擔保債權範圍事項，核均屬實
    體爭執，應另行提起訴訟以茲解決，非本件聲請拍賣抵押物
    程序所得審究。再抗告程序僅審查適用法律是否顯有錯誤，
    再抗告人尚聲請傳喚證人，顯有誤解。原法院維持第一審法
    院駁回本件拍賣抵押物之聲請結論，駁回抗告，並無違誤，
    再抗告意旨猶執陳詞，求予廢棄，為無理由，應予駁回。
四、據上論結：本件再抗告為無理由， 依非訟事件法第21條第2
    項、第46條，民事訴訟法495 條之1第1項、第449條第1項、
    第95條、第78條，裁定如主文。
中    華    民    國    99    年    5    月     31    日
                  民事第一庭
                      審判長法  官  張耀彩
                            法  官  盧彥如
                            法  官  林金吾
正本係照原本作成。
不得抗告。

中    華    民    國    99    年    6     月    1     日
                            書記官  張淑芳

司法院資訊處製作；財團法人民間司法改革基金會備份。
